臺灣高等法院交通事件裁定　　　　　　100年度交抗字第544號
抗　告　人
即受處分人　洪文良
上列抗告人因違反道路交通管理處罰條例案件，不服臺灣板橋地
方法院，中華民國100 年4 月14日所為裁定（原審案號：100 年
度交聲字第384 號），提起抗告，本院裁定如下：
    主  文
抗告駁回。
    理  由
一、按汽車行駛至交岔路口，其行進、轉彎，應遵守燈光號誌，
    道路交通安全規則第102條第 1項第1款定有明文。汽車駕駛
    人，行經有燈光號誌管制之交岔路口闖紅燈者，處新臺幣1,
    800元以上5,400元以下罰鍰；汽車駕駛人駕駛汽車違反道路
    交通管理處罰條例第53條規定者，並記違規點數 3點。道路
    交通管理處罰條例第53條第 1項、第63條第1項第3款分別定
    有明文。
二、原裁定意旨略以：
  (一)受處分人洪文良於民國97年12月13日8 時40分許，駕駛車號
    6662-GV 號自用一般小客車（下稱系爭車輛），自臺北縣土
    城市（現改制為新北市土城區，下同）立德路左轉延和路時
    ，行經有燈光號誌管誌之交岔路口闖紅燈之事實，業經證人
    即當場舉發之臺北縣政府（現改制為新北市政府，下同）警
    察局土城分局清水派出所警員林建興到庭證稱：我確定異議
    人有違規，我記得本件異議人申訴過很多次，我回覆申訴時
    說攔檢地點是在臺北縣土城市○○路12巷，且異議人有紅燈
    左轉之違規等情，都是根據回覆當時確定的記憶如實做成的
    等語明確（見原審卷第47頁反面至48、49頁），並有臺北縣
    政府警察局北縣警交字第C00000000 號舉發違反道路交通管
    理事件通知單、土城分局98年12月1 日北縣警土交申字第09
    80044752號函、98年12月30日北縣警土交申字第0980048422
    號函、庭呈現場簡圖各1紙在卷可按（見原審卷第7、19、37
    、51頁）。原法院審酌證人林建興對於本件舉發經過，既已
    提出詳細之說明，且本身又屬執行公務之警員，原受有行政
    懲處責任之監督，嗣到庭具結作證，更以刑事責任擔保證詞
    之真實性，復與異議人不相識，亦無嫌隙瓜葛，實無設詞攀
    誣或構陷異議人之必要，因認其舉發應無誤認之虞，且證言
    較異議人之空言辯解為可採，則系爭車輛確有闖紅燈之事實
    ，堪以認定。
  (二)異議人雖以員警在延和路18巷口執勤攔停舉發，惟員警所在
    地點距路口約 120公尺，加以道路歪斜，根本無法看清路口
    狀況，足見舉發有誤置辯，然查：
  1.證人林建興已證稱：依我執勤經驗，站在臺北縣土城市○○
    路12巷口，可以看清楚本件立德路、延和路口交通號誌變換
    情形，且我都是在看清全部過程，確定當事人有違規才會舉
    發；如果有車輛在路口處停等待轉，並於燈號變換之際通過
    路口的情形，我不會認為是闖紅燈，也不會予以舉發；當天
    先後攔下2 部車，我確定駕駛第1 部的異議人有違規闖紅燈
    ，因為他違規情節不嚴重，原本想攔下警惕就夠了，但因為
    後面那輛車違規情節嚴重，一起值勤的同事覺得應該併予舉
    發，最後才會對異議人開單等語明確（見原審卷第48、49頁
    ），可見異議人辯稱伊係於綠燈時即在路口處停等，讓直行
    車優先通過後始完成轉彎，因而被誤認為闖紅燈乃遭舉發云
    云，並非屬實。
  2.本件異議人為警攔停地點為臺北縣土城市○○路12巷口，業
    經證人林建興證述如前，並有臺北縣政府警察局土城分局98
    年12月1 日北縣警土交申字第0980044752號函、98年12月30
    日北縣警土交申字第0980048422號函各1 紙在卷可按（見原
    審卷第19、37頁），證人林建興復證稱：97年間，在臺北縣
    土城市○○路12巷口有排固定的稽查點，因為該巷常遭民眾
    通報有汽車佔據騎樓，公園並有青少年聚集情形；當時規定
    在稽查點需停留半小時，所以我們通常在看完有無汽車佔據
    騎樓情形後，就站在路口稽查立德路與延和路的交通狀況，
    至於臺北縣土城市○○路18巷口則無稽查點，至少我自己從
    來都沒有在那邊稽查過，也沒有聽說那邊有稽查點，因為站
    在延和路18巷路口，雖然可以看清楚立德路、延和路燈號，
    但視線會受到停車格遮蔽，只能看到延和路右轉立德路的車
    輛，至於立德路左轉延和路車輛全部轉彎過程都無法看到，
    根本無從確定車輛通過路口、停止線時之燈號，而無法認定
    有無闖紅燈，根本無從舉發等語明確（見原審卷第48頁及反
    面），足見本件攔停地點係延和路12巷口無訛，是異議人辯
    稱係於無法看清有無本件違規之延和路18巷口遭攔停云云，
    即非可採。至於異議人復辯稱延和路12巷口僅4.2 公尺寬，
    無法同時容納兩輛車停放，從而推論員警不可能在該處攔停
    云云；惟員警稽查時發現違規，即有攔停舉發之責，況依異
    議人提供之延和路12巷之照片所示（見原審卷第54頁），該
    巷口寬度雖不到兩輛車之長度，然巷口前後旁道路、巷口內
    均有空間可供遭攔停之車輛暫停以待舉發，足見異議人上開
    所辯，亦無可採。
  3.按行為人有本條例之情形者，應填製舉發違反道路交通管理
    事件通知單，並於被通知人欄予以勾記，當場舉發者，應填
    記駕駛人或行為人姓名、性別、出生年月日、地址、身分證
    統一編號及車主姓名、地址、車牌號碼、車輛種類。被查獲
    之駕駛人或行為人為受處分人時，應於填記通知單後將通知
    聯交付該駕駛人或行為人簽名或蓋章收受之；拒絕簽章者，
    仍應將通知聯交付該駕駛人或行為人收受，並記明其事由及
    交付之時間，違反道路交通管理事件統一裁罰基準及處理細
    則第11條第1 項第1 款定有明文。查本件異議人雖拒絕於舉
    反道路交通管理事件通知單上簽章，核與卷附本件舉發通知
    單上載明「拒簽」字樣相符（見原審卷第7 頁），然經異議
    人於本院詢問時陳稱：當天拒簽後有收到罰單，員警還有告
    訴我說，我是因為闖紅燈被攔下來等語屬實（見本院卷第49
    頁反面），足見員警當日即已將該舉發通知單合法送達於異
    議人；則異議人自應於收受後依指定時、地自動到案，及接
    受不自動到案之裁罰。是其爭執事後未再收到舉發通知單云
    云，即非有據。
  (三)綜上所述，異議人有前揭違規行為，原處分機關裁罰異議人
    自屬有據；異議人執前詞認裁決不當，為無理由，應予駁回
    等語。
三、抗告意旨略以：本件證人清水派出所員警林建興為了面子，
    記憶模糊仍堅持證稱值勤地點在土城延和路12巷巷口，抗告
    人住在土城25年，每日上班均經相同路線，從未見有員警在
    延和路12巷巷口值勤站崗，反而是延和路18巷巷口常有員警
    攬停。伊提供事發地點 6張照片說明，並用人格保證，當日
    警員值勤地點絕對不是在延和路12巷巷口，而是距離120 公
    尺遠的18巷巷口，此可以傳喚當時同一時間地點被攬停的陳
    先生作證，伊爭的係一個「理」字，乃提起抗告云云。
四、經查：
  (一)聲明異議案件之處理，除準用刑事訴訟法有關規定外，依道
    路交通案件處理辦法之規定處理之；交通法庭就聲明異議之
    案件，必要時，得訊問受處分人及其他關係人，並得傳喚證
    人，命行鑑定，實施勘驗，亦為該辦法第4條第1項及第16條
    所明定。又員警舉發交通違規，係依道路交通管理處罰條例
    規定之職權行使，有立法機關之授權，依本條例之規定，關
    於立即性之舉發違規，多依警員之認知、判斷已足，並無必
    須另有其他積極佐證：如其他目擊證人或必須拍攝照片等，
    始構成處分要件之規定，此係因執行職務之公務員，通常多
    具有一定之考選資格與專業訓練，且其執法之對象係不特定
    之大眾，故其立場經立法機關推定，應具有客觀、中正與公
    平之特質，而無故意偏頗之虞。法院以親眼見聞當事人違規
    行為之舉發員警為主要之證據資料，倘已令其到庭以證人之
    身分具結後作證，自具有證據之適格。
  (二)又取捨證據及認定事實，乃法院自由裁量職權之行使。證人
    所為之證述是否可採，為法院依經驗及論理法則判斷其證明
    力為何而得否採擇之心證層次，茍基於吾人日常生活之經驗
    ，而未違背客觀上應認為確實之定則，並已敘述其何以為此
    一判斷之理由，即不能指為違法或不當。
  (三)本件原審已審酌個案具體情狀，以法定證據法則之調查方法
    進行必要之調查，傳訊證人即新北市政府警察局土城分局清
    水派出所警員林建興於原審調查時具結後，就當日所見抗告
    人違規情形證述明確。衡酌證人即員警林建興為取締交通違
    規之公務員，其為達維護交通秩序、安全之行政目的而依法
    執行公權力，與抗告人素不相識，無甘冒須負擔刑事責任之
    風險，故意誣指抗告人違規之必要，復且查無任何證據足資
    證明執勤警員有捏造事實違法取締之情事存在，故認執勤警
    員之舉發應受到合法、正確之推定。矧交通違規行為發生迅
    速、稍縱即逝，事後難以回復原貌加以取證等特性，舉發機
    關或原處分機關若能提出更多之法定證據方法，例如人證、
    書證、物證等證據資料以供司法審查之交通法庭加以判斷該
    交通違規行為之存否，自屬允當，惟若因前揭交通違規行為
    特性而無法提供更多相關之書證、物證時，則舉發員警於司
    法審查之訴訟程序上立於證人之地位而證述其當時親身目擊
    及見聞之交通違規行為經過，亦屬於法定證據方法之一種，
    並無適法性之疑義。矧證人林建興雖於原審訊問時陳稱當日
    舉發情形事隔太久，詳細細節不是很有印象等語，然證人林
    建興於原法院調查時既已距抗告人遭違規舉發時間逾 2年之
    久，就舉發當場之末節細行，無法記憶清晰，尚與常情無違
    。何況證人證述之主要內容，俱與卷內證據相符，參酌抗告
    人所提出之採證照片及證人林建興於原審所繪現場示意圖，
    員警攔查所在位置得清楚目視該路口之號誌燈及抗告人車行
    方向，應無誤認之虞，總括上情綜合研判，其證言應可信實
    ，員警於97年12月13日攔停舉發抗告人本件違規行為之地點
    應為延和路12巷巷口無疑。此外，抗告人雖聲請傳喚同一時
    間地點被攔停舉發之「陳先生」作證，然卻未提出任何「陳
    先生」之人別資料及聯絡方式，本院無從調查，附此敘明。
  (四)是以，原審依憑卷內訴訟資料所為論斷，核無任何憑空推論
    之情事，亦與經驗法則、論理法則均屬無違。抗告人僅憑己
    意，仍執陳詞置辯，無足動搖原審認定抗告人違規事實之基
    礎，並無足採。。
五、綜上，原處分機關以抗告人有前開違規事實，依道路交通管
    理處罰條例第53條第 1項、第63條第1項第3款規定，裁處抗
    告人罰鍰5,400元，並記違規點數3點，並無違誤。原審認抗
    告人之聲明異議為無理由，予以駁回，經核認事用法並無不
    合。抗告意旨要係就原審職權裁量之事項反覆爭執，恣意指
    摘原裁定不當，為無理由，其抗告應予駁回。
據上論結，應依道路交通事件處理辦法第25條，刑事訴訟法第41
2條，裁定如主文。
中    華    民    國   100    年    5     月    10    日
                  刑事第十二庭審判長法  官   蔡永昌
                                    法  官   王美玲
                                    法  官   蔡新毅
以上正本證明與原本無異。
不得再抗告。
                                    書記官   賴立旻
中    華    民    國   100    年    5     月    11    日